【裁判字號】    98,易,1253
【裁判日期】    981231
【裁判案由】    詐欺
【裁判全文】
臺灣高雄地方法院刑事判決              98年度易字第1253號
公  訴  人  臺灣高雄地方法院檢察署檢察官
被      告  乙○○
上列被告因詐欺案件，經檢察官提起公訴（臺灣高雄地方法院檢
察署98年度偵字第26104 號）及移送併辦（臺灣臺北地方法院檢
察署98年度偵字第23124 號），本院判決如下：
    主  文
乙○○幫助犯詐欺取財罪，處有期徒刑參月，如易科罰金，以新
臺幣壹仟元折算壹日。
    事  實
一、乙○○得預見提供金融帳戶存摺、金融卡予他人使用，有可
    能為非法集團所利用，以遂欺騙不知情之社會大眾之目的，
    竟仍不違背其本意，基於幫助他人詐欺取財之未必故意，於
    民國98年5 月21日，在高雄市火車站正對面「肯德基」處，
    將其所申辦之臺灣中小企業銀行東高雄分行帳號：00000000
    000 號帳戶存摺影本、提款卡及密碼等，交予真實年籍姓名
    不詳綽號「阿海」之成年人及其所屬之詐欺集團成員使用，
    而容任他人使用上開帳戶遂行犯罪。嗣該詐騙集團成員共同
    基於意圖為渠等不法所有之詐欺犯意聯絡，推由某姓名、年
    籍均不詳之成年人(一)於98年5 月間某日，在雅虎拍賣網站上
    ，刊登拍賣PSP 二手主機2007型（已改機）「含保護貼、保
    護包及8G記憶卡」廣告，嗣於98年5 月21日，丙○○上網瀏
    灠該廣告，並打電話與之連絡，因而陷於錯誤以新台幣（下
    同）4500元之價格買賣該PSP ，並依指示於同日12時2分 將
    該款匯入乙○○上開帳戶內，嗣丙○○迄未接獲該PSP ，始
    知受騙。(二)於98年5 月22日16時32分許，在不詳地點，以其
    等所有之電腦及網路連線設備，連線至雅虎奇摩拍賣網站（
    網址：http://tw.bid. yahoo.com/ ），並以帳號「oofres
    hjiveoo」及密碼登入後，刊登訊息佯稱出售「近全新Can o
    n EOS 5D Mark II公司貨含20-105mm鏡頭」，並留下行動電
    話號碼0000000000供人聯絡，適甲○○上網瀏覽該網頁，因
    而陷於錯誤下標購買，並依指示於同日17時34分許，在臺北
    市○○區○○街523 號全家便利商店內之自動櫃員機，匯款
    1 萬9000元至乙○○上開帳戶內。嗣因甲○○發覺有異，報
    警查悉上情。
二、案經臺北縣政府警察局三峽分局報請臺灣板橋地方法院檢察
    署檢察官呈請臺灣高等法院檢察署檢察長核轉臺灣高雄地方
    法院檢察署檢察官偵查起訴暨移送併辦。
    理  由
壹、證據能力部分：
    被告以外之人於審判外之陳述，雖不符前4條之規定，而經
    當事人於審判程序同意作為證據，法院審酌該言詞陳述或書
    面陳述作成時之情況，認為適當者，亦得作為證據，刑事訴
    訟法第159 條之5 第1 項定有明文。本案被告及檢察官均對
    本院所引用下列證據，同意作為本案證據使用，本院審酌各
    該證據作成之情況，並無不法取供等非任意性情況，認為適
    當，爰依上開規定作為證據。
貳、實體部分：
一、訊據被告固供承有於上揭時、地將上開帳戶之存摺、提款卡
    及密碼交予真實姓名、年籍不詳綽號「阿海」之成年人（本
    院審易卷第34頁），惟矢口否認有前開幫助詐欺之犯行，並
    辯稱：我撥打報紙上刊登應徵司機工作之門號0000000000
    之行動電話與綽號「阿海」」男子聯絡後，對方稱工作內容
    為接送飯店盲人按摩，須先提供個人金融機構帳戶作為存取
    盲人每日薪資使用，且要求我提供金融機構帳戶存摺、提款
    卡等資料供公司徵信個人信用，若徵信結果沒有問題，上班
    一天後就可以拿回來，我遂將上開帳戶之存摺及提款卡連同
    密碼交付對方云云。經查：
(一)、本案臺灣中小企業銀行東高雄分行帳號：00000000000 號帳
    戶，係由被告所申請開設，業據被告供承在卷，並有系爭帳
    戶基本資料查詢單1 紙附卷可稽（見偵卷一第10頁）。而被
    害人丙○○、甲○○遭人詐騙，而匯款至系爭帳戶等情，業
    據被害人丙○○、甲○○於警詢中陳述甚詳，並有系爭帳戶
    客戶往來明細查詢單、國泰世華銀行客戶交易明細表、拍賣
    網站查詢在卷可參（見偵卷一第5 、6 、20至26頁、偵卷三
    第18、20、21、28、29頁），是系爭帳戶確已遭詐騙集團用
    以作為詐騙被害人丙○○、甲○○所得之匯款帳戶甚明。
(二)、又按金融帳戶係個人理財之工具，一般人向金融機構申請開
    立帳戶，並無任何法令限制，只須提出身分證、印章即可辦
    理開戶申請，此為眾所週知之事實，則依一般人之社會生活
    經驗，苟見他人不自己申請開立帳戶而蒐集不特定人之帳戶
    使用，衡情當知其取得之帳戶乃被利用從事與財產有關之犯
    罪，以被告為成年人之智識及曾擔任保全人員之經驗，對此
    當無不知之理，竟提供自己帳戶供他人使用，足認其應可預
    見帳戶提供予他人係用於財產犯罪；且本件被告教育程度係
    高職畢業且曾擔任保全工作，業經被告於本院審理時供述明
    確（見本院卷第32頁），被告為求職而應徵工作，卻無正式
    之面試動作，僅在火車站正對面「肯德基」處約定交付前揭
    資料，又不知公司之名稱、設址何處、負責人為何，業經被
    告自承在卷（見本院卷第30至32頁），其求職過程顯與常情
    相違；又求職遭騙取金錢或物品（如帳戶），所交付之帳戶
    再被利用從事不法行為，亦於報章雜誌、新聞媒體多有報導
    ，且為警政機關廣為宣傳，被告係有相當智識之成年人，對
    此應知之甚詳。其於案發之際，不但將其上開帳戶之存摺、
    提款卡交付該名素眛平生男子，竟又依詐騙集團之需要，又
    將系爭帳戶之提款卡密碼交付，以利該詐騙集團成員提領用
    ，故若未事先知悉上開帳戶可能遭使用並作為詐騙工具使用
    ，孰能置信？況被告已於偵查時供承：我也是有想過這是詐
    騙集團在收購存摺詐騙他人，我也有在怕等語（見偵卷二第
    12頁）。是被告事先既已懷疑其所提供之帳戶會遭不法集團
    利用從事不法之情事，故其難謂無幫助詐欺之未必故意。
(三)、又同一案件經起訴後，再為不起訴處分者，其處分無效。被
    告雖另指稱臺灣高雄地方法院檢察署98年度偵字第21711 、
    23023 號不起訴處分書認定其就幫助詐欺致被害人丙○○犯
    罪嫌疑不足乙節，並有該不起訴處分書1 份附卷可參，然為
    上開不起訴處分（98年9 月24日）係於本件起訴（98年9 月
    17日）後所為，本院自不受拘束，併此敘明。
(四)、綜上所述，被告所辯各情無非卸責之詞，不足採信。本件事
    證明確，被告幫助詐欺之犯行，堪以認定。
二、按刑法上之幫助犯，係指以幫助之意思，對於正犯資以助力
    ，而未參與實施犯罪之行為者而言。本件被告提供上開帳戶
    供詐欺集團成員詐騙被害人，並未實際參與詐欺集團成員對
    被害人實施詐欺之犯罪行為，是核其所為，係犯刑法第30條
    第1 項、第339 條第1 項之幫助詐欺取財罪。又被告一提供
    上開存摺、提款卡及密碼行為，幫助詐欺集團不詳成員先後
    分別詐騙被害人丙○○、甲○○2 人之財物，為想像競合犯
    ，應依刑法第55條規定論以1 幫助詐欺取財罪。又被告並未
    實際參與詐欺犯行，所為幫助犯情節較正犯輕微，爰依刑法
    第30條第2 項規定，減輕其刑。至被告幫助詐欺致被害人甲○○遭詐騙部分（即前開臺灣高雄地方法院檢察署98年度偵
    字第21711 、23023 號不起訴處分(八)部分），與本案檢察官
    起訴部分，有想像競合犯之裁判上一罪關係，為起訴效力之
    所及，本院自應加以審究。本院審酌被告明知詐騙行為猖獗
    ，雖其未實際參與詐欺取財犯行，但其提供帳戶供不法犯罪
    集團使用，不僅造成執法機關不易查緝犯罪行為人，嚴重危
    害社會治安，助長社會犯罪風氣，更造成被害人求償上之困
    難；及被害人損害之情形；被告於犯後否認犯行，飾詞圖卸
    之犯後態度等一切情狀，量處如主文所示之刑，並諭知易科
    罰金之折算標準，以資懲儆。
據上論斷，應依刑事訴訟法第299 條第1 項前段、刑法第30 條
第1 項前段、第2 項、第339 條第1 項、第41條第1 項前段，刑
法施行法第1 條之1 ，判決如主文。
本案經檢察官李茂增到庭執行職務
中    華    民    國    98    年    12    月    31    日
                  刑事第十九庭    審判長法  官  陳志銘
                                        法  官  陳松檀
                                        法  官  吳芝瑛
以上正本證明與原本無異。
如不服本判決應於收受送達後10日內向本院提出上訴書狀，並應
敘述具體理由；如未敘述上訴理由者，應於上訴期間屆滿後20日
內向本院補提理由書（均須按他造當事人之人數附繕本）「切勿
逕送上級法院」。
中    華    民    國    98    年    12    月    31    日
                                        書記官  林麗文
附錄本判決論罪之法條：
刑法第三百三十九條第一項
意圖為自己或第三人不法之所有，以詐術使人將本人或第三人之
物交付者，處五年以下有期徒刑、拘役或科或併科一千元以下罰
金。

司法院資訊處製作；財團法人民間司法改革基金會備份。
